【裁判字號】    98,訴,4570
【裁判日期】    990517
【裁判案由】    妨害性自主等
【裁判全文】
臺灣板橋地方法院刑事判決              98年度訴字第4570號
公  訴  人  臺灣板橋地方法院檢察署檢察官
被      告  丁○○
選任辯護人  蕭萬龍律師（98年12月29日受任）
            張百欣律師（98年12月29日受任）
            黃佩琦律師（99年4月26日受任，本院收文日）
上列被告因妨害性自主等案件，經檢察官提起公訴（98年度偵字
第8544號），本院判決如下：
    主  文
丁○○犯不能安全駕駛動力交通工具罪，處有期徒刑參月。又犯
強制性交未遂罪，處有期徒刑壹年拾月。應執行有期徒刑貳年。
緩刑伍年，緩刑期間付保護管束，並應於緩刑期內向該管檢察官
指定之政府機關、機構、行政法人、社區或其他符合公益目的之
機構或團體，提供壹佰陸拾小時之義務勞務，
    事    實
一、丁○○前於民國（下同）81年間，因傷害致死案件，經臺灣
    高等法院於82年7 月27日以82年度上訴字第1417號刑事判決
    判處有期徒刑7 年3 月確定，嗣入監服刑至85年1 月23日縮
    短刑期假釋出監，並付保護管束，88年5 月11日保護管束期
    滿未經撤銷假釋，未經執行之刑，以已執行論（於本件不構
    成累犯）。
二、緣丁○○於98年3 月13日17時30分許，在臺北縣新莊市○○
    ○路229 巷5 號1 樓路邊與友人飲酒，並於同日18時許，以
    電話邀約代號00000000號成年女子（下稱：甲 ○，真實姓名
    年籍，均詳卷，下同）至該處共同飲酒，甲 ○依約前往上址
    飲酒，嗣同日22時10分許，丁○○已因飲酒達不能安全駕駛
    動力交通工具狀態，竟仍駕駛車號：0457-TJ 號自用小客車
    ，搭載甲 ○往新莊市○○路方向行駛，欲至某卡拉OK店唱歌
    ，丁○○斯時竟基於強制性交之犯意，於駕車行至臺北縣新
    莊市○○○路49巷3 弄10號前時，將該車停放路旁後，強行
    褪去甲 ○衣褲，扯破甲 ○內衣，並掐住其脖子，不顧其反抗
    ，進而違反甲 ○意願，欲將其性器官插入甲 ○陰道內為強制
    性交，嗣甲 ○見車外有人走動，即大聲呼救不顧身體赤裸，
    趁隙打開車門逃離，緣因甲 ○拒卻反抗，復宥於雙方醉酒暨
    於該空間甚為狹小之自用小客車內，而未能得逞。適路人己
    ○○見狀隨即撥打電話報警，附近住戶丙○○、乙○○○則
    提供衣物予甲 ○穿著避體，嗣警方循線於同日22時39分許，
    在臺北縣新莊市○○路197 巷口查獲丁○○，並在上開自用
    小客車內起出甲 ○所有原穿著及攜帶如附表所示之物；並經
    警對丁○○施以呼氣酒精濃度測試，測得其呼氣酒精濃度值
    高達每公升1. 00 毫克，因悉上情。
二、案經Ａ女訴由臺北縣政府警察局新莊分局移由臺灣板橋地方
    法院檢察署檢察官偵查起訴。
    理    由
一、本院認定被告犯罪事實所根據之證據及理由：
(一)、訊據被告丁○○坦承上述公共危險犯行暨強制性交未遂犯行
    不諱，並陳稱當時是有想要發生性行為，但醉得不省人事，
    應該沒有進去等云云。查被告就欲強制性交部分犯行經過，
    與其於警詢及偵查供述相互查稽，並無基本犯罪構成要件上
    之不合，即言之，被告有於上揭時地飲酒後達於不能安全駕
    駛動力交通工具，仍駕駛上開自小客車搭載甲 ○，且被告當
    天有脫掉衣褲，欲對甲 ○為強制性交之行為，與證人甲 ○於
    本院證述情節，亦無重大犯罪構成要件之齟齬（見甲 ○於本
    院99年5 月3 日審理筆錄）；而證人丙○○警詢、偵查證述
    亦可知悉，其於上述時地聽聞甲 ○求救，全身赤裸，當時被
    告正要駕車離開，且事發當時，甲 ○情緒激動驚恐，並告知
    遭被告性侵害事實明確；再者，稽之證人己○○於警詢證述
    ，其於上述時間，行經臺北縣新莊市○○○路49巷附近時，
    聽聞甲 ○在一自小客車內喊叫求救，且欲打開車門下車，伊
    隨即報警處理，之後甲 ○全身赤裸跑出車外等情。證人乙○
    ○○警詢證述，其於上開時間聽聞甲 ○求救聲，出外察看時
    ，見被告駕駛上述車輛快速駛離現場，甲 ○全身赤裸等事實
    ，均為明確，互核相符。
(二)、而甲 ○右手指甲內微物Y 染色體DNA-STR 主要型別與被告之
    Y 染色體DNA-STR 型別相同，同有內政部警政署刑事警察局
    98年6 月15日刑醫字第098 0037761 號鑑驗書1 份可稽；又
    甲 ○受有左膝多處擦傷，且處女膜有多處舊裂傷部分，有亞
    東紀念醫院受理疑似性侵害事件驗傷診斷書1 份可查；另甲
    ○當天所著之衣褲及個人物品散落於被告所駕駛車內之事實
    ，亦有搜索扣押筆錄、扣押物品目錄表、手繪車內圖、照片
    48張等足為佐證。是如上證人等之證述，並無瑕疵可指，且
    與客觀證據相符，可以採信。
(三)、另被告酒後已達不能安全駕駛動力交通工具之狀態，仍駕駛
    上開自小客車部分，此部分被告亦坦認無訛，復有被告酒精
    測定紀錄表、刑法第185 條之3 案件測試觀察紀錄表、臺北
    縣政府警察局舉發違反道路交通管理事件通知單影本各1 紙
    可證。
(四)、綜上，本案事證明確，被告犯行，足以認定，應予責罰。
二、法律適用：
(一)、所謂「強暴」，係指直接或間接對被害人之身體加諸有形強
    制力，以圖排除被害人抗拒而言；「脅迫」則係指行為人以
    威嚇加之於被害人，使其精神上萌生恐懼之心理致未為抗拒
    ；又所稱「其他違反其意願之方法」者，係指本條所列舉之
    強暴、脅迫、恐嚇、催眠術以外，其他一切違反而言，不以
    類似於所列舉之強暴、脅迫、恐嚇、催眠術等相當之其他強
    制方法，足以壓抑被害人之性自主決定權為必要；即「其他
    違反其意願之方法」，係同項「強暴、脅迫、恐嚇、催眠術
    」之補充規定。強暴、脅迫之方法固可認係違反被害人之意
    願，但非謂「違反其意願之方法」，即當然係強暴、脅迫之
    行為，先為說明。查被告未經Ａ女同意情形下，逕行褪去Ａ
    女衣褲等情，欲為性交行為，顯係違反其意願，甚明；是核
    被告丁○○所為，係犯刑法第221 條第1 項、第2 項之對於
    女子以違反其意願之方法而為性交未遂罪，其已經著手於犯
    罪行為之實施，而未能得逞，為未遂犯，依既遂犯之刑減輕
    之。另其酒後駕車部分，則係犯同法第185 條之3 之罪；所
    犯上開2 罪間，犯意個別，行為互殊，為數罪，應予分論併
    罰。又本件起訴固認被告強制性交部分犯行為既遂一節，然
    查甲 ○於本院證述略以：「（98年3 月13日那天你被告都有
    喝酒，他想要對你不禮貌時，精神狀況如何？）喝很多酒、
    酒醉了；（提示98年度偵字第85 44 號卷第69頁偵查筆錄予
    證人閱覽；被告那天他要對你不禮貌時，你有看到他勃起嗎
    ？）我不曉得，因為當時我很害怕，我不曉得；（你說被告
    有強行插入你下體，當時你有感覺他的下體是硬的嗎？）當
    時我也很喝很多酒，我很害怕，我不清楚他有無插入；（你
    在偵查中說被告有插入你的下體，現在你不記得了？）當時
    我喝很多酒，不曉得是插入手，還只是磨蹭；（被告當時說
    什麼？）他說想要我；（提示98年度偵字第8544號卷第12頁
    警詢筆錄予證人閱覽；你跟警察說，遭酒客丁○○將性器官
    插入我的陰道內抽動，請問事實是不是這樣？）當時我喝很
    多酒，心裡面很害怕，我現在回想起來好像並不是那樣；（
    你為什麼要這樣跟警察及檢察官說？）因為我當時真的喝很
    多；（警察有沒有用強暴脅迫或其他不正方法訊問你？）沒
    有；（檢察官有沒有用強暴脅迫或其他不正方法訊問你？）
    沒有；（被告開始對你動手動腳時，你一直都在抵抗嗎？）
    我一直在抵抗；（你當時坐在什麼位置？）副駕駛座；（被
    告呢？）正駕駛座；（開什麼車？）一般的小客車；（被告
    翻到副駕駛座嗎？）好像有，但不確定，因為我喝很多。」
    等語（見本院99年5 月3 日審理筆錄），是由Ａ女於本院證
    述得知，案發斯時之記憶模糊，則被告犯行，是否既遂已有
    疑義，因觀諸一般生活經驗常情，在非休旅車之通常自用小
    客車車內並非寬敞，被告由駕駛座翻越到副駕駛座欲為強制
    性交時，甲 ○均一直在反抗中，此就甲 ○指甲內微物Y 染色
    體DN A-STR型別與被告相同，可證當時甲 ○有為掙脫情形，
    無誤。故被害人於本院證述謂有無插入陰道部分，已經顯現
    出不清楚情狀，就該副駕駛座之狹隘空間言之，實質上甲 ○
    之證述，於警偵訊中或仍有驚恐緊張情形存在下所為之指述
    即為有疑，是甲 ○於本院所為之證述，亦難謂將與社會常情
    相悖脫鉤，均認為不可採，是因認此種疑義應歸屬被告。公
    訴認屬既遂一節，或已誤會，然起訴法條同一，無變更起訴
    法條之問題。至於被告原主張因酒後勃起困難部分，經准據
    行政院國軍退除役官兵輔導委員會臺北榮民總醫院99年1 月
    20 日 北總外字第0990000667號函、醫療財團法人徐元智先
    生醫藥基金會亞東紀念醫院99年1 月15日亞醫字第09929300
    06號函，以及臺北醫學大學附設醫院99年3 月11日校附醫歷
    字第0990 001179 號函述意見等觀之，均無從為被告有利之
    認定，附帶說明。
(三)、爰審酌被告明知Ａ女拒絕與之為性交行為，竟為逞一己私慾
    ，違反Ａ女意願而為性交未遂，並衡其素行，並犯後已與Ａ
    女達成和解賠償，徵得Ａ女宥恕諒解（見本院99年5 月3 日
    審理筆錄，以及附於本院卷之和解筆錄），併參酌被告犯罪
    動機、目的、手段、所生危害等一切情狀，酌情分別量處如
    主文所示之刑，並定其應執行刑；又被告固有如上所述前案
    ，並經執行完畢等情，此有本院99年5 月3 日言詞辯論終結
    日查悉之臺灣高等法院被告前案紀錄表在卷可參，然其所涉
    本件犯行等，已在前案執行完畢5 年後所為，且其因酒後一
    時失慮，致罹刑章，犯後已知所悔悟，並就強制性交犯行部
    分，與被害人達成和解，徵得原諒，已如上述，本院因認被
    告經此偵審程序之教訓後，應知所警惕信無再犯之虞，對其
    前開所受宣告之刑，仍以暫不執行較為適當，併予宣告緩刑
    5 年。又按犯刑法第91條之1 所列之罪，而受緩刑之宣告者
    ，應於緩刑期間付保護管束，刑法第93條第1 項第1 款定有
    明文。本件被告所犯刑法第221 條之罪部分，屬同法第91條
    之1 第1 項所列之罪，其既經宣告緩刑，自應依刑法第93條
    第1 項第1 款規定，併為緩刑期間付保護管束之諭知，併依
    刑法第74條第2 項第5 款之規定，諭知被告應於緩刑期內向
    公益團體提供160 小時之義務勞務，復依刑法第93條第1 項
    第2 款之規定，諭知於緩刑期間付保護管束，用啟自新。
據上論斷，應依刑事訴訟法第299 條第1 項前段，刑法第185 條
之3 、第221 條第2 項、第1 項、第25條第2 項、第51條第5 款
、第74條第1 項第2 款、第2 項第5 款、第93條第1 項第1 款、
第2 款，刑法施行法第1 條之1 第1 項，判決如主文。
本案由檢察官戊○○提起公訴，經檢察官黃佳權到庭執行職務。
中    華    民    國    99    年    5     月    17    日
                  刑事第5 庭審判長法  官  鄭水銓
                                  法  官  黃苙荌
                                  法  官  黎錦福
上正本證明與原本無異。 
如不服本判決應於收受送達後10日內向本院提出上訴書狀，並應
敘述具體理由；其未敘述上訴理由者，應於上訴期間屆滿後20日
內向本院補提理由書（均須按他造當事人之人數附繕本）「切勿
逕送上級法院」。告訴人或被害人如對於本判決不服者，應具備
理由請求檢察官上訴，其上訴期間之計算係以檢察官收受判決正
本之日期為準。 
                                  書記官  蔡麗春
中    華    民    國    99    年    5     月    17    日

附表：
一、白外套、黑色連身洋裝、黑色內衣、黑色內搭褲、綠色內褲
    各1 件；
二、深紫色大皮包1 個、女用鞋子1 雙、小皮包5個。

附錄本案所犯法條全文：
中華民國刑法第185條之3
服用毒品、麻醉藥品、酒類或其他相類之物，不能安全駕駛動力
交通工具而駕駛者，處1 年以下有期徒刑、拘役或科或併科15萬
元以下罰金。

中華民國刑法第221條（強制性交罪）
對於男女以強暴、脅迫、恐嚇、催眠術或其他違反其意願之方法
而為性交者，處3 年以上10年以下有期徒刑。
前項之未遂犯罰之。

司法院資訊處製作；財團法人民間司法改革基金會備份。
